臺灣新北地方法院刑事判決
111年度金訴字第262號
公  訴  人  臺灣新北地方檢察署檢察官
被      告  廖千逸



            林素貞



上列被告等因違反洗錢防制法等案件，經檢察官提起公訴（110
年度偵字第31527號），因被告於準備程序中就被訴事實為有罪
之陳述，經告知簡式審判程序之旨，並聽取當事人之意見後，經
本院合議庭裁定由受命法官獨任進行簡式審判程序，判決如下：
    主  文
一、戊○○犯如附表一「罪名及宣告刑」欄所示之罪，各處如附表
    一「罪名及宣告刑」欄所示之刑。應執行有期徒刑拾壹月。
    扣案如附表三編號8所示之物沒收。未扣案之犯罪所得新臺
    幣貳仟元沒收，於全部或一部不能沒收或不宜執行沒收時，
    追徵其價額。
二、丙○○犯如附表一「罪名及宣告刑」欄所示之罪，各處如附表
    一「罪名及宣告刑」欄所示之刑。應執行有期徒刑拾壹月。
    扣案如附表三編號6所示之物沒收。
　　事  實
一、戊○○、丙○○分別於民國110年8月間，透過報紙刊登之徵求棋
    牌社工作人員廣告，而與真實姓名年籍不詳、LINE通訊軟體
    （下稱LINE）暱稱為「阿財」(下稱阿財，無證據證明阿財
    為未成年人)聯繫，丙○○負責依「阿財」指示至指定地點向
    姓名年籍不詳之人拿取提款卡，並持提款卡至自動櫃員機領
    款後將款項交給「阿財」指定之人，約定報酬為月薪新臺幣
    (下同)36,000元；戊○○則負責依「阿財」指示至指定地點向
    車手收回其等領得之贓款，並將贓款交付與本案詐欺集團上
    游成員，約定報酬為按提領次數計費，每次為1,000元。其
    等基於縱所提領及收取款項之目的係在取得「阿財」及「阿
    財」所屬詐欺集團（下稱本案詐欺集團）共同詐欺取財所得
    贓款，且其轉交所提領款項，將使詐欺集團取得犯罪所得贓
    款並掩飾該詐欺所得去向，同時亦極可能因此即參與3 人以
    上、以實施詐欺為手段、具有持續性或牟利性之有結構性詐
    欺集團組織(惟被告2人參與犯罪組織犯行部分未據起訴，且
    本案詐欺案件非屬其參與犯罪組織之首次犯行，本院毋庸審
    酌，詳後述)，其等為賺取高額報酬，竟基於縱使參與詐欺
    集團發生他人因受騙致財產受損、隱匿詐欺犯罪所得去向之
    結果，亦不違背其本意之不確定故意，仍與「阿財」及其所
    屬之本案詐欺集團成員共同意圖為自己不法之所有，基於三
    人以上詐欺取財、掩飾及隱匿特定犯罪所得去向之洗錢之犯
    意聯絡，由本案詐欺集團不詳成員以如附表二編號1 至2 所
    示之「詐騙方式」，詐騙如附表二編號1 至2 所示之人，致
    如附表二編號1 至2 所示之人均陷於錯誤，因而依指示於如
    附表二編號1 至2 所示之「匯款時間」，將如附表二編號1 
    至2 所示「匯款金額」之款項匯入附表二所示之金融帳戶內
    。待確定款項匯入後，「阿財」遂指示丙○○至指定地點拿取
    提款卡並提領指定之數額，丙○○復依指示於附表二所示之提
    款時間、地點，以自動櫃員機提領如附表二「提款金額」欄
    所示款項，並將提領之款項交予「阿財」指定之戊○○，戊○○
    再依指示至指定地點將款項交付予本案詐騙集團不詳成員，
    共同以此方式詐欺取財，並將犯罪所得以現金型態轉移，藉
    此製造金流之斷點，致無從追查而隱匿上開詐欺所得之去向
    。其後如附表二編號1 至2所示之人察覺受騙報警處理，嗣
    經警於110年8月6日10時許，在新北市○○區○○路00號前，見
    戊○○神色緊張，且林素珍當場交付乙紙黃色紙袋予戊○○，故
    而上前盤查，經其等同意搜索後，扣得如附表三所示之物，
    因而查悉上情。
二、案經甲○○○、丁○○訴由新北市政府警察局刑事警察大隊報告
    臺灣新北地方檢察署（下稱【新北地檢署】）檢察官偵查起
    訴。
    理  由
一、按除被告所犯為死刑、無期徒刑、最輕本刑為3 年以上有期
    徒刑之罪或高等法院管轄第一審案件者外，於第一次審判期
    日前之準備程序進行中，被告先就被訴事實為有罪之陳述時
    ，審判長得告知被告簡式審判程序之旨，並聽取當事人、代
    理人、辯護人及輔佐人之意見後，裁定進行簡式審判程序，
    刑事訴訟法第273 條之1 第1 項定有明文。經核本案被告戊○○、丙○○(下合稱被告2人)所犯係死刑、無期徒刑、最輕本
    刑為3 年以上有期徒刑以外之罪，被告2人於準備程序中就
    被訴事實為有罪之陳述，經法官告知簡式審判程序之旨，並
    聽取公訴人、被告2人之意見後，爰依首揭規定，合議裁定
    由受命法官獨任進行簡式審判程序。是本案之證據調查，依
    同法第273 條之2 規定，不受同法第159 條第1 項、第161 
    條之2 、第161 條之3 、第163 條之1 ，及第164 條至170 
    條所規定證據能力認定及調查方式之限制，合先敘明。
二、認定犯罪事實所憑證據及理由
  ㈠上揭犯罪事實，業據被告2人於本院準備、審理程序中均坦承
    不諱(見本院111年度金訴字第262號卷，下稱【本院卷】，
    第125至127、133、139頁)，核與證人即同案被告戊○○、丙○○、證人即告訴人甲○○○、丁○○分別於警詢、偵查之證述大致
    相符(見新北地檢署110年度偵字第31527號卷，下稱【偵卷
    】，第39至41、43至44、127至135頁)，復有附表二證據出
    處欄所示非供述證據在卷可參，應認被告2人任意性自白與
    事實相符，堪予採信。
  ㈡綜上所述，本案犯行事證已臻明確，自應依法論科。
三、論罪科刑　　
　㈠法律適用之說明　
　⒈三人以上共同犯詐欺取財罪之說明
  ⑴按行為人對於構成犯罪之事實，明知並有意使其發生者，為
    故意；行為人對於構成犯罪之事實，預見其發生而其發生並
    不違背其本意者，以故意論，刑法第13條第1項、第2項分別
    定有明文。是故意之成立，不以對於構成犯罪之事實，明知
    並有意使其發生為必要，僅需對於構成犯罪之事實、結果，
    預見其發生，而其發生並不違背其本意即為已足，此即實務
    及學理上所稱之「不確定故意」、「間接故意」或「未必故
    意」。申言之，不確定故意係指行為人主觀上對於構成要件
    之可能實現有所預見，卻聽任其自然發展，終至發生構成要
    件該當結果，或實現不法構成要件之主觀心態。行為人此種
    容任實現不法構成要件或聽任結果發生之內心情狀，即屬刑
    法所稱之不確定故意。次按在金融機構開設帳戶及請領金融
    卡，係依個人身分社會信用予以資金流通之便利性，具有強
    烈之屬人性，亦為個人理財工具，復無特別資格限制，除偶
    有新開戶存款之要求、確認新開戶之風險性外，亦毋須繳納
    任何費用，更事涉個人財產權益之保障，甚攸關與正常金融
    機構借貸等金融往來之個人信用性，復因我國金融機構眾多
    、各金融機構除廣設分行外，更在便利商店、商場、公私立
    機關單位或行號設立自動櫃員機，便於提存款、匯款或無摺
    存款等各項用途，且各類金融機構帳戶內款項除與金融機構
    簽有特殊約款外，多可互為流通，是此具強烈財產屬性之物
    品果若由不詳人等持有，極易利用作為財產有關之犯罪工具
    ，是常人多會妥為保管金融帳戶存摺、提款卡與印鑑等資料
    ，以防止遭他人予以冒用，倘非與本人至親、具相當親誼信
    賴關係者，要無任由他人借用之理，縱偶因特殊狀況提供他
    人使用，必會深入瞭解他人用途、無從以自身申辦祇得借用
    之原因與可靠程度，始而決定無訛。再以，邇來詐騙集團利
    用人頭帳戶以行詐騙之事屢見不鮮，迨被害人因詐騙集團成
    員施以諸如購物付款設定錯誤、中獎、退稅、健保費用、親
    友勒贖、涉嫌犯罪等各類詐術而誤信為真，依指示操作轉出
    款項至人頭帳戶後，再以「車手」將匯入人頭帳戶之款項提
    領一空等情，均有由報章雜誌、新聞媒體、廣告多所披露，
    更屢經政府機關為反詐騙宣導，於ATM上甚多張貼相關警示
    標語及螢幕內放送勿因小利成為詐騙集團一員等影片宣傳，
    一般具有通常智識、金融相關經驗之人，應悉以支付薪資、
    對價或具有好處等話術，委以臨櫃或至自動付款設備方式提
    領、存匯金融機構帳戶內不詳之款項者，實為隱匿該資金實
    際取得人之身分，以逃避追查，且得預期該款項或係詐欺或
    其他財產犯罪所得之不法來源。況且，我國現行相關金融交
    易機制甚為便利，除有前述ATM外，更有匯款、票據抑或電
    子支付等方式補足現金交易之便利性與安全性。而鉅款常受
    覬覦，搶奪、強盜等重大治安犯罪報導時有所聞，財產復與
    常人信用性及日常生活所需息息相關，是一般金錢交易，除
    逕以現金給付外，為確保交易安全，以常情而論，大額款項
    多會以匯款、票據等方式為之，縱因自身個人或職務有立即
    交付「現金」予他人之需求，為降低個人承擔之風險、免卻
    自身背負之責任，多會減少碰觸現金之人數，盡可能當面交
    付予最終應得者進行點收，甚以簽立收據、尋找有相當信賴
    性之人一併陪同等各類方法以杜糾紛。又依經驗法則，正當
    經營的公司行號或個人於徵才或招募臨時約聘僱人員之際，
    為確保應徵者是否符合上述資格，當會對應徵者進行面試或
    考核，基於互信考量、篩選應徵者之能力與誠信，多會如實
    告知工作時間、地點、內容及薪資等，且告以自身公司名稱
    、聯繫方式與考證方法予應徵者進行確認。據此，如果不是
    所欲領取、轉交之物品涉及不法，且交、收件一方或指示者
    有意隱瞞身分及相關識別資料以規避稽查、遂行不法犯罪行
    為，衡情應無僅藉通訊軟體或電話指示從未謀面之應徵者執
    行工作、幾無衡量應徵者條件及資格，甚屢屢更替發話者、
    自身聯繫方式、名稱之必要，同屬具通常智識經驗之人極易
    體察之常識。
  ⑵查被告2 人於本案發生時均已為逾50歲之人，且均具有ㄧ定之
    智識程度，被告丙○○曾從事麻將社、保全業；被告戊○○則曾
    從事清潔、地攤銷售等語（見本院卷第126至127頁），參諸
    被告2 人於本院審理期間之應訊表現，堪認被告2 人有相當
    工作經驗，為心智成熟健全之成年人，具有相當社會經歷及
    一定智識程度，就上揭常情自無不知之理。再勾稽被告2 人
    之供述可認，被告2 人對「阿財」真實姓名與具體聯繫方式
    全屬未知，不僅未曾謀面，僅具有LINE等通訊軟體之聯繫方
    法，且據被告丙○○於本院準備程序時供稱：我確實有懷疑過
    為何要提款後將款項交給不認識之人，因為此工作輕鬆、薪
    水又高，我才會自己騙自己應非詐騙等語（見本院卷第126
    頁）；被告戊○○於偵查中亦陳稱：「阿財」跟我說每天的對
    話紀錄均須刪除，我自己判斷錯誤等語（見偵卷第133頁）
    ，尤足認被告2 人於依「阿財」指示提領款項、收取贓款時
    ，主觀上對於其所提領款項、所收取款項並非屬合法來源，
    且對自己所應徵工作係為詐欺集團擔任車手、收水乙情應已
    有所預見，對於此等款項可能係詐欺集團成員以詐術或不法
    方式詐騙被害人所取得贓款一事，應可得預見，卻仍執意立
    於此地位角色，多次依指示提領款項、收取贓款，完成詐欺
    取財計畫，顯見被告2 人為圖賺取金錢，容認自己從事詐欺
    集團車手、收水之可能性，而無違其本意，其有與詐欺集團
    其他成員共同犯詐欺犯行之不確定故意甚明。
　⑶又觀諸本案詐欺犯罪型態，係由多人縝密分工方能完成之集
    團性犯罪，除被告丙○○負責提領款項、被告戊○○負責向車手
    收取贓款外，尚包括與其等聯繫之「阿財」、收取款項之人
    ，此據被告2 人於本院準備程序供稱在卷等語（見本院卷第
    126 至127 頁），足見其等主觀上對於與其共犯本件詐欺取
    財犯行之人已達三人以上乙情有所認知。是被告2 人就附表
    二編號1至2之行為，均構成刑法第339 條之4第1項第2 款之
    三人以上共同詐欺取財罪。
　⒉參與犯罪組織罪之說明
  ⑴按組織犯罪防制條例所稱之犯罪組織，係指3 人以上，以實
    施強暴、脅迫、詐欺、恐嚇為手段或最重本刑逾5 年有期徒
    刑之罪，所組成具有持續性或牟利性之有結構性組織；而所
    稱有結構性組織，係指非為立即實施犯罪而隨意組成，不以
    具有名稱、規約、儀式、固定處所、成員持續參與或分工明
    確為必要，組織犯罪防制條例第2 條第1 項、第2 項分別定
    有明文。查本案詐欺集團係於如附表二所示之時間以實施詐
    術為手段向被害人行騙牟利，各次詐欺犯罪手段多所雷同，
    顯屬精心規劃設立之有結構性組織，而非為立即實施犯罪而
    隨意組成，可知本案詐欺集團成員，均係以詐騙他人金錢、
    獲取不法所得為目的，並各依其分工，編織不實理由向被害
    人詐取金錢、上下聯繫、指派工作、收取人頭帳戶、提領詐
    欺贓款或收取詐欺贓款後轉交上游等，堪認本案詐欺集團係
    透過縝密之計畫與分工，成員彼此相互配合，而由多數人所
    組成，於一定期間內存續，以實施詐欺為手段而牟利之具有
    完善結構之組織甚明，是本案詐欺集團自屬3 人以上，以實
    施詐欺為手段，所組成具有持續性及牟利性之有結構性之犯
    罪組織，而該當組織犯罪防制條例第2 條第1 項所稱之「犯
    罪組織」無疑。再者，被告2 人均自承其係於110 年8 月間
    某日看到報紙應徵棋牌社工作人員，即與「阿財」聯絡，嗣
    分別擔任提領款項之車手、向車手收受贓款等工作，其等因
    此得以獲取報酬，而被告2 人主觀上業已預見「阿財」等人
    極可能從事詐欺取財等犯行，已如前述，其等仍加入而參與
    該等詐欺犯行之一環，是被告2 人對於其以上開方式所參與
    者，極可能係屬3 人以上，以實施詐欺為手段，具有持續性
    或牟利性之有結構性組織，顯非為立即實施犯罪而隨意組成
    之團體，自當有所預見，其猶容任為之而參與，足徵被告主
    觀上確有參與犯罪組織之不確定故意至明。是被告2 人參與
    犯罪組織之事實，已堪認定。
　⑵按加重詐欺罪，係侵害個人財產法益之犯罪，其罪數之計算
    ，核與參與犯罪組織罪之侵害社會法益有所不同，審酌現今
    詐欺集團之成員皆係為欺罔他人，騙取財物，方參與以詐術
    為目的之犯罪組織。倘若行為人於參與詐欺犯罪組織之行為
    繼續中，先後多次為加重詐欺之行為，因參與犯罪組織罪為
    繼續犯，犯罪一直繼續進行，直至犯罪組織解散，或其脫離
    犯罪組織時，其犯行始行終結。故該參與犯罪組織與其後之
    多次加重詐欺之行為皆有所重合，然因行為人僅為一參與犯
    罪組織行為，侵害一社會法益，屬單純一罪，應僅就「該案
    中」與參與犯罪組織罪時間較為密切之首次加重詐欺犯行論
    以參與犯罪組織罪及加重詐欺罪之想像競合犯，而其他之加
    重詐欺犯行，祗需單獨論罪科刑即可，無需再另論以參與犯
    罪組織罪，以避免重複評價（最高法院109年度台上字第394
    5號判決意旨參照）。是如行為人於參與同一詐欺集團之多
    次加重詐欺行為，因部分犯行發覺在後或偵查階段之先後不
    同，肇致起訴後分由不同之法官審理，為裨益法院審理範圍
    明確、便於事實認定，即應以數案中「最先繫屬於法院之案
    件」為準，以「該案件」中之「首次」加重詐欺犯行與參與
    犯罪組織罪論以想像競合。縱該首次犯行非屬事實上之首次
    ，亦因參與犯罪組織之繼續行為，已為該案中之首次犯行所
    包攝，該參與犯罪組織行為之評價已獲滿足，自不再重複於
    他次詐欺犯行中再次論罪，俾免於過度評價及悖於一事不再
    理原則。至於「另案」起訴之他次加重詐欺犯行，縱屬事實
    上之首次犯行，仍需單獨論以加重詐欺罪，以彰顯刑法對不
    同被害人財產保護之完整性，避免評價不足（最高法院109
    年度台上字第3945號判決意旨參照）。查被告林素珍參與本
    案詐欺集團犯罪組織之犯行，前經新北地檢署檢察官以110
    年度偵字第38932號偵查起訴，於110年12月13日繫屬本院，
    由本院110年度金訴字第896號案件受理；被告戊○○就參與本
    案詐欺集團犯行，則經新北地檢署檢察官以110年度偵字第4
    0018號偵查起訴，於110年12月29日繫屬本院，由本院110年
    度金訴字第1004號案件受理中；而被告2人就其參與本案詐
    欺集團為本案犯行，乃係於111年2月10日繫屬本院等情，有
    上開起訴書、臺灣高等法院被告前案紀錄表及新北地檢署同
    日函件上蓋用之本院收狀章戳顯示之日期可憑（見本院卷第
    5 頁）在卷可考，揆諸前揭說明，自應由先行繫屬之另案中
    首次加重詐欺犯行論以參與犯罪組織罪。易言之，被告2人
    參與本案詐欺犯罪組織之犯罪事實係分別於110年12月13日
    、110年12月29日先行繫屬於本院，為避免重複評價，本案
    加重詐欺取財之罪與被告2人參與犯罪組織間，當無想像競
    合犯之裁判上一罪關係，難認已為本案起訴效力所及，自不
    應於本案併予審究被告2人參與犯罪組織罪責，附此敘明。
  ⒊洗錢防制法
　　按洗錢防制法業於105年12月28日修正公布，並於106年6月2
    8日生效施行（下稱新法），新法第2條規定：「本法所稱洗
    錢，指下列行為：一、意圖掩飾或隱匿特定犯罪所得來源，
    或使他人逃避刑事追訴，而移轉或變更特定犯罪所得。二、
    掩飾或隱匿特定犯罪所得之本質、來源、去向、所在、所有
    權、處分權或其他權益者。三、收受、持有或使用他人之特
    定犯罪所得」，並參考FATF（即防制洗錢金融行動工作組織
    ）建議，就其中採取門檻式規範者，明定為最輕本刑為6個
    月以上有期徒刑之罪，並將「重大犯罪」之用語，修正為「
    特定犯罪」；另增列未為最輕本刑為6個月以上有期徒刑之
    罪所涵括之違反商標法等罪，且刪除有關犯罪所得金額須在
    5百萬元以上者，始得列入前置犯罪之限制規定，以提高洗
    錢犯罪追訴之可能性。從而新法第14條第1項所規範之一般
    洗錢罪，必須有第3條規定之前置特定犯罪作為聯結，始能
    成立。然洗錢犯罪之偵辦在具體個案中經常祇見可疑金流，
    未必瞭解可疑金流所由來之犯罪行為，倘所有之洗錢犯罪皆
    須可疑金流所由來之犯罪行為已經判決有罪確定，始得進一
    步偵辦處罰，則對於欠缺積極事證足以認定確有前置犯罪，
    卻已明顯違反洗錢防制規定之可疑金流，即無法處理。故而
    新法乃參考澳洲刑法立法例，增訂第15條第1項特殊洗錢罪
    ，特殊洗錢罪之成立，不以查有前置犯罪之情形為要件，但
    必須其收受、持有或使用之財物或財產上利益，無合理來源
    並與收入顯不相當，且其財物或財產上利益之取得必須符合
    上開列舉之三種類型者為限。易言之，第15條之特殊洗錢罪
    ，係在無法證明前置犯罪之特定不法所得，而未能依第14條
    之一般洗錢罪論處時，始予適用。倘能證明人頭帳戶內之資
    金係前置之特定犯罪所得，即應逕以一般洗錢罪論處，自無
    適用特殊洗錢罪之餘地。例如詐欺集團向被害人施用詐術後
    ，為隱匿其詐欺所得財物之去向，而令被害人將其款項轉入
    該集團所持有、使用之人頭帳戶，並由該集團所屬之車手前
    往提領詐欺所得款項得逞，檢察官如能證明該帳戶內之資金
    係本案詐欺之特定犯罪所得，即已該當於新法第14條第1項
    之一般洗錢罪；至若無法將人頭帳戶內可疑資金與本案詐欺
    犯罪聯結，而不該當第2條洗錢行為之要件，當無從依第14
    條第1項之一般洗錢罪論處，僅能論以第15條第1項之特殊洗
    錢罪。另過去實務認為，行為人對犯特定犯罪所得之財物或
    利益作直接使用或消費之處分行為，或僅將自己犯罪所得財
    物交予其他共同正犯，祇屬犯罪後處分贓物之行為，非本條
    例所規範之洗錢行為，惟依新法規定，倘行為人意圖掩飾或
    隱匿特定犯罪所得來源，而將特定犯罪所得直接消費處分，
    甚或交予其他共同正犯，而由共同正犯以虛假交易外觀掩飾
    不法金流移動，即難認單純犯罪後處分贓物之行為，應仍構
    成新法第2條第1或2款之洗錢行為（最高法院108年度台上字
    第1744號、第2500號判決意旨參照）。查，本案如附表二所
    示之告訴人均係因本案被告2人所屬之本案詐欺集團中不詳
    成年成員施用詐術致告訴人等陷於錯誤，進而指示匯款，俟
    該等詐欺犯罪所得匯入後，詐欺集團成員隨即指示被告丙○○
    領取如附表二所示提款卡，由被告丙○○親自將該等特定犯罪
    所得領出，被告丙○○復將提領之贓款交付同案被告戊○○，被
    告戊○○再將款項轉交給姓名年籍不詳之人，其等所為係利用
    提款卡非其名義之外觀，且款項一旦以現金提領而出，即難
    再追查前揭犯罪所得之特性，其等提領款項後旋再轉交姓名
    年籍不詳之人員收取，客觀上已透過現金之多次轉交製造多
    層次之資金斷點，使偵查機關除藉由提款監視器錄影畫面鎖
    定車手、收水者外，難以再向上溯源，並使其餘集團共犯得
    以直接消費、處分，以掩飾不法金流移動之虛假交易外觀，
    而達到隱匿該特定犯罪所得之去向、所在之結果，當屬洗錢
    防制法第2條第2款之洗錢行為，應足確認。審酌被告2人均
    具有相當工作經驗，為心智成熟健全之成年人，具有相當社
    會經歷及一定智識程度，已如前述，且其等僅係以LINE與暱
    稱「阿財」之人聯繫，未見過「阿財」等情，其等對無端持
    他人金融帳戶提款卡提領款項，嗣將款項輾轉由集團不詳成
    員取走之行為事涉詐欺不法，且得以製造金流之斷點，致無
    從追查款項之去向等節，主觀上自具縱其所為係隱匿犯罪所
    得與犯罪之關聯性，以逃避國家追訴、處罰，亦容任其發生
    而不違背其本意之犯罪意思，客觀上亦已該當於掩飾特定犯
    罪所得去向之行為要件。準此，被告2人所為除成立三人以
    上共同詐欺取財犯行外，同時亦該當洗錢防制法第2條第2款
    、第14條第1項所定一般洗錢犯行，應可認定。
  ㈡罪名：
    核被告2人就附表二編號1至2所為，均係犯刑法第339條之4
    第1項第2款之三人以上共同詐欺取財罪、違反洗錢防制法第
    2條第2款規定，而犯同法第14條第1項之一般洗錢罪。
  ㈢共犯之說明
　  本案被告丙○○係負責持提款卡領取贓款，並轉交予同案被告
    戊○○；被告戊○○則係負責向車手收取贓款並交付上游。其等
    所為，均係屬整體詐欺行為分工之一環，且利用他人之行為
    ，達成詐欺犯罪之結果，故被告2人均應就其所參與犯行所
    生之全部犯罪結果共同負責。是被告2人就附表二編號1至2
    部分，與共犯「阿財」，以及詐欺集團姓名年籍不詳成員間
    ，就上開犯行有犯意聯絡及行為分擔，均論以共同正犯。另
    刑法第339條之4第1項第2款之三人以上共同犯詐欺取財罪，
    其本質即為共同犯罪，主文毋庸再於「三人以上共同犯詐欺
    取財罪」前再記載「共同」（最高法院83年度台上字第2520
    號刑事判決意旨參照），併此敘明。
  ㈣罪數
  ⒈接續犯之說明
　  按如數行為於同時同地或密切接近之時地實施，侵害同一之
    法益，各行為之獨立性極為薄弱，依一般社會健全觀念，在
    時間差距上，難以強行分開，在刑法評價上，以視為數個舉
    動之接續施行，合為包括之一行為予以評價，較為合理，則
    屬接續犯，而為包括之一罪（最高法院86年台上字第3295號
    判例意旨參照）。被告丙○○雖於如附表二編號1、2所示時、
    地多次提領告訴人甲○○○、丁○○遭詐騙之款項，然均係基於
    向同一被害人施詐以取得財物之犯意而為，且係在密切接近
    之時、地間實施，侵害同一法益，各行為之獨立性薄弱，依
    一般社會健全觀念，在時間差距上，難以強行分開，在刑法
    評價上，以視為數個舉動之接續施行，合為包括之一行為予
    以評價，較為合理，均應屬接續犯。
  ⒉想像競合犯之認定
    被告2人所犯三人以上共同詐欺取財罪、洗錢罪間，均係為
    求詐得被害人之金錢，犯罪目的單一，各行為間亦有局部同
    一之情形，為想像競合犯，依刑法第55條規定，均應從一重
    之三人以上共同詐欺取財罪處斷。
  ⒊數罪併罰
　  被告2人所為如附表二所示2次三人以上共同詐欺取財犯行，
    犯罪時間、地點均相異，且被害人亦非相同，犯意各別、行
    為互殊，應分論併罰。
  ㈤減輕事由
  ⒈按洗錢防制法第16條第2項規定，犯第14條、第15條之罪，在
    偵查或審判中自白者，減輕其刑。再按想像競合犯之處斷刑
    ，本質上係「刑之合併」。其所謂從一重處斷，乃將想像競
    合犯組成之評價上數罪，合併為科刑一罪，其所對應之刑罰
    ，亦合併其評價上數罪之數法定刑，而為一個處斷刑。易言
    之，想像競合犯侵害數法益者皆成立犯罪，論罪時必須輕、
    重罪併舉論述，同時宣告所犯各罪名，包括各罪有無加重、
    減免其刑之情形，亦應說明論列，量刑時併衡酌輕罪部分量
    刑事由，評價始為充足，然後依刑法第55條前段規定「從一
    重處斷」，非謂對於其餘各罪可置而不論。因此，法院決定
    處斷刑時，雖以其中最重罪名之法定刑，做為裁量之準據，
    惟於裁量其輕重時，仍應將輕罪合併評價在內（最高法院10
    8年度台上字第4405、4408號判決意旨參照）。被告丙○○就
    其擔任提領詐欺款項之車手、被告戊○○擔任收取贓款工作，
    進而掩飾犯罪所得去向與所在之事實，均於本院審理時供述
    詳實，業如前述，應認被告2人對其等所犯洗錢行為之主要
    構成要件事實，均有所自白，原應依洗錢防制法第16條第2
    項規定減輕其刑。惟上開罪名屬想像競合犯之輕罪，故由本
    院於量刑時一併審酌。
  ⒉本案有刑法第59條之適用
　  按犯罪之情狀顯可憫恕，認科以最低度刑仍嫌過重者，得酌
    量減輕其刑，刑法第59條定有明文。考其立法意旨，科刑時
    原即應依同法第57條規定審酌一切情狀，尤應注意該條各款
    所列事項，以為量刑標準，刑法第59條所謂「犯罪之情狀顯
    可憫恕」，自係指裁判者審酌第57條各款所列事項以及其他
    一切與犯罪有關之情狀之結果，認其犯罪足堪憫恕者而言，
    即必於審酌一切之犯罪情狀，在客觀上顯然足以引起一般同
    情，認為縱予宣告法定最低刑度猶嫌過重者，始有其適用。
    刑法第339條之4第1項之加重詐欺取財罪，其法定刑為1年以
    上7年以下有期徒刑，然犯加重詐欺取財罪者，其原因動機
    不一，犯罪情節、涉案程度未必盡同，所造成之社會危害自
    屬有異，法律科處此類犯罪，所設之法定最低本刑卻同為「
    1年以上有期徒刑」，不可謂不重，於此情形，自非不可依
    客觀之犯行與主觀之惡性加以考量其情狀，是否有可憫恕之
    處，適用刑法第59條之規定酌量減輕其刑，期使個案裁判之
    量刑，能斟酌至當，符合罪刑相當原則及比例、平等原則。
    經查，被告2人參與本案詐欺集團，分別擔任車手及收水之
    工作而犯三人以上共同詐欺取財罪，固應非難，惟被告2人
    於本案犯行時均已逾50餘歲，謀生本即不易，被告戊○○係仰
    賴借貸維持經濟生活；被告丙○○則是依靠手足及兒子每月給
    付微薄金錢度日，此據被告2人供述在卷（見本院卷第140頁
    ），足徵其等均係迫於經濟壓力而犯罪，尚非惡性重大之徒
    ，且所擔任為出面提領款項之車手，以及收取贓款之收水工
    作，均極易遭警查緝，較諸隱身幕後指揮規劃或機房等核心
    人員，被告2人實為犯罪分工中較為低階、受支配之角色，
    又被告2人均已與告訴人丁○○調解成立，至告訴人甲○○○則無
    正當理由未到庭調解，且經本院電詢有無調解意願亦未果，
    有調解筆錄、送達證書、報到單及公務電話紀錄存卷可憑(
    見本院卷第93、121、143頁)，可見被告2人已勉力填補部分
    損害，至未能與告訴人甲○○○達成和解，難認可歸責於被告2
    人。另參以卷內並無證據證明被告丙○○有實際取得任何犯罪
    所得，被告戊○○則僅取得2,000元之報酬乙節，本院審酌上
    開各情，認依刑法第339條之4第1項第2款科以最低度刑，仍
    屬情輕法重，爰依刑法第59條規定，就所犯編號1至2之犯行
    均減輕其刑。
  ㈥科刑
　  爰審酌現今社會詐欺事件層出不窮、手法日益翻新，政府及
    相關單位無不窮盡心力追查、防堵，大眾傳播媒體更屢屢報
    導民眾被詐欺，甚至畢生積蓄因此化為烏有之相關新聞，被
    告2人均不思依循正途獲取穩定經濟收入，竟貪圖不法錢財
    ，率然加入詐欺集團，價值觀念偏差，破壞社會治安，其等
    所為持用人頭帳戶提款卡提領詐欺款項、傳遞犯罪所得贓款
    等行為，均屬詐欺集團中不可或缺之重要角色，犯罪之動機
    、目的及手段均應受相當非難，惟審酌其等對於所涉犯行完
    全坦承，已有悔意，被告2人已與附表二編號2之人達成和解
    ，徵得其諒解，有調解筆錄附卷可參，可見其等均有填補被
    害人損失之意，以及其等於該詐欺集團內之分工，較諸實際
    策畫佈局、分配任務、施用詐術之核心份子而言，僅居於聽
    從指示、代替涉險之次要性角色，兼衡被告丙○○自述國中畢
    業之智識程度、曾從事麻將社、保全、現無業等生活經濟狀
    況等語（見本院卷第126、140頁）；被告戊○○則稱高中畢業
    之智識程度、曾從事清潔、地攤銷售，目前無業，無需扶養
    之人之生活家庭經濟狀況等語（見本院卷第127、140頁），
    暨其等犯罪目的、動機、情節、手段、本案提領及上繳款項
    之日數與金額、犯罪所得之金額、角色分工（被告2人均非
    處於本案詐欺集團之主要規劃者）等一切情狀，分別就被告
    2人量處如附表一編號1至2「罪名及宣告刑」欄所示之刑。
  ㈦定應執行刑
　  按數罪併罰定應執行刑之裁量，應兼衡罪責相當及特別預防
    之刑罰目的，綜合考量行為人之人格及各罪間之關係，具體
    審酌各罪侵害法益之異同、對侵害法益之加重效應及時間、
    空間之密接程度，注意維持輕重罪間刑罰體系之平衡。其依
    刑法第51條第5款定執行刑者，宜注意刑罰邊際效應隨刑期
    而遞減及行為人所生痛苦程度隨刑期而遞增之情形，考量行
    為人復歸社會之可能性，妥適定執行刑。除不得違反刑法第
    51條之外部界限外，尤應體察法律規範本旨，謹守法律內部
    性界限，以達刑罰經濟及恤刑之目的（最高法院108年度台
    上字第4405、4408號判決意旨參照）。查本案被告丙○○提款
    時間係為8月5日、6日；被告戊○○彙總贓款之犯罪時間亦係
    在8月5日、6日，其等犯行時間間隔尚近，且係出於相同之
    犯罪動機反覆實施，且被告丙○○各次提款；被告戊○○之收受
    贓款之方式、態樣並無二致，各次詐欺犯罪之詐術、施詐情
    節亦甚類似，縱各次詐欺犯罪之被害對象並非相同，然犯罪
    類型、態樣、手段之同質性較高，數罪責任非難之重複程度
    較高，如以實質累加之方式定其應執行刑，處罰之程度恐將
    超過其犯罪行為之不法內涵與罪責程度，準此，並參諸刑法
    第51條第5款、第7款係採限制加重原則，而非累加原則之意
    旨，以及被告2人犯罪情節及本案被害人所受財產損失等情
    況，各合併定其應執行刑如主文所示。
三、沒收
  ㈠犯罪所得
　　按犯罪所得，屬於犯罪行為人者，沒收之；前二項之沒收，
    於全部或一部不能沒收或不宜執行沒收時，追徵其價額。犯
    罪所得已實際合法發還被害人者，不予宣告沒收或追徵；宣
    告前二條之沒收或追徵，有過苛之虞、欠缺刑法上之重要性
    、犯罪所得價值低微，或為維持受宣告人生活條件之必要者
    ，得不宣告或酌減之。刑法第38條之1第1項前段、第3項、
    第5項、第38條之2第2項分別定有明文。且按共同正犯犯罪
    所得之沒收或追徵，應就各人所分得之數為之；又所謂各人
    「所分得」之數，係指各人「對犯罪所得有事實上之處分權
    限」而言，其各成員有無犯罪所得、所得數額，係關於沒收
    、追繳或追徵標的犯罪所得範圍之認定，雖非屬犯罪事實有
    無之認定，不適用「嚴格證明法則」，無須證明至毫無合理
    懷疑之確信程度，事實審法院仍應視具體個案之實際情形，
    於各共同正犯有無犯罪所得，或犯罪所得多寡，綜合卷證資
    料及調查結果，依自由證明程序釋明其合理之依據而為認定
    ，倘若共同正犯各成員內部間，對於不法利得分配明確時，
    應依各人實際分配所得宣告沒收；若共同正犯成員對不法所
    得並無處分權限，與其他成員亦無事實上之共同處分權限者
    ，自不予諭知沒收；然若共同正犯各成員對於不法利得享有
    共同處分權限時，則仍應負共同沒收之責（最高法院106年
    度台上字第539號判決意旨參照）。經查：
  ㈡被告2人之犯罪所得認定如下：
  ⒈被告丙○○：
    被告丙○○自陳其尚未領得與本案詐欺集團約定之報酬即月薪
    36,000元（見本院卷第126 頁），卷內亦無證據證明被告丙○○已領取前揭報酬，此部分自無從宣告沒收。
  ⒉被告戊○○：
    被告戊○○就附表二編號1 至2 所示犯行所得報酬為2,000元
    ，為其於本院準備程序供稱在卷（見本院卷第127 頁），核
    屬其犯罪所得，未扣案，亦未實際合法發還告訴人，爰依刑
    法第38條之1第1項前段之規定，分別於其罪名項下宣告沒收
    ，並於全部或一部不能沒收或不宜執行沒收時，依同條第3
    項之規定，追徵其價額。
  ㈢扣案如附表三編號7所示現金256,000元，其中3萬元係被告2
    人與本案詐欺集團向附表二編號1所示告訴人詐得、其中5萬
    元則係附表二編號2所示告訴人遭詐得之金額，均係本案贓
    物，且核無留存之必要，由本院另裁定發還予附表二編號1
    、2所示之告訴人。其餘176,000元，固為被告林素珍於該日
    所提領之款項，惟並無事證足認係屬本案詐欺集團取自其他
    違法行為所得，客觀上難以排除其他法律上正當原因而匯入
    之可能，自難逕認為被告2人之犯罪所得，尚無從依洗錢防
    制法第18條第2 項或刑法第38條之1 第1 項前段等規定沒收
    。是為避免損及第三人民、刑事權益之主張，該扣得之176,
    000元，應由檢察官為扣押物執行程序時，為適法之處理，
    以昭審慎。
二、其餘扣案物
  ㈠犯罪所用之物
　⒈按供犯罪所用、犯罪預備之物或犯罪所生之物，屬於犯罪行
    為人者，得沒收之，但有特別規定者，依其規定，刑法第38
    條第2項定有明文。另沒收新制係參考外國立法例，為契合
    沒收之法律本質，認沒收為刑法所定刑罰及保安處分以外之
    法律效果，具有獨立性，而非刑罰（從刑），已明定沒收為
    獨立之法律效果，在修正刑法第五章之一以專章規範，故判
    決主文內諭知沒收，已毋庸於各罪項下分別宣告沒收，亦可
    另立一項合併為相關沒收宣告之諭知，使判決主文更簡明易
    懂，增進人民對司法之瞭解與信賴（最高法院108年度台上
    字第1611號刑事判決意旨參照）。
　⒉被告2人為警查扣如附表三編號6、8所示之行動電話，分別為
    被告2人所有且供其與本案詐欺集團聯繫所用乙節，為被告2
    人於本院自述在案（見本院卷第126至127頁），依前開說明
    ，均應依刑法第38條第2項之規定宣告沒收。
　⒊扣案如附表三編號1、2所示之金融卡，為被告丙○○持以供犯
    附表二編號1、2所示犯行所用之物，惟該等帳戶既均已遭通
    報為警示帳戶而凍結往來，其金融卡即無再供詐騙使用之可
    能，上開物品之沒收，實欠缺刑法上之重要性；至扣案如附
    表三編號3至5所示之金融卡，因上開人頭帳戶之金融卡均屬
    各該申設人所有，由被告2人所屬詐欺集團成員以不詳方式
    所取得，並無事證足認已屬被告2人所有，且金融卡本身均
    無一定之財產價值，金融卡並可透過掛失並申請補發等程序
    而使其失效，其沒收與否亦欠缺刑法上之重要性，復非違禁
    物，是依刑法第38條之2第3項規定，均不予宣告沒收或追徵
    其價額。
據上論斷，應依刑事訴訟法第273條之1第1項、第299條第1項前
段，判決如主文（本件依刑事判決精簡原則，僅記載程序法條文
）。
本案經檢察官乙○○偵查後起訴，檢察官吳宗光到庭執行公訴。
中　　華　　民　　國    111    年    3     月   29    日
                  刑事第十三庭  法  官   陳幽蘭
上列正本證明與原本無異。如不服本判決，應於判決送達後20日內敘明上訴理由，向本院提出上訴狀 (應附繕本) ，上訴於臺灣高等法院。其未敘述上訴理由者，應於上訴期間屆滿後20日內向本院補提理由書「切勿逕送上級法院」。                                                    書記官 陳冠云
中　　華　　民　　國　　111 　年　　3 　　月　　31　　日

附錄：本案論罪科刑法條全文
組織犯罪防制條例第3條第1項：
發起、主持、操縱或指揮犯罪組織者，處三年以上十年以下有期
徒刑，得併科新臺幣一億元以下罰金；參與者，處六月以上五年
以下有期徒刑，得併科新臺幣一千萬元以下罰金。
但參與情節輕微者，得減輕或免除其刑。

刑法第339 條之4：
犯第三百三十九條詐欺罪而有下列情形之一者，處一年以上七年
以下有期徒刑，得併科一百萬元以下罰金：
一、冒用政府機關或公務員名義犯之。
二、三人以上共同犯之。三、以廣播電視、電子通訊、網際網路
    或其他媒體等傳播工具，對公眾散布而犯之。前項之未遂犯
    罰之。

洗錢防制法第2 條：
本法所稱洗錢，指下列行為：
一、意圖掩飾或隱匿特定犯罪所得來源，或使他人逃避刑事追訴
    ，而移轉或變更特定犯罪所得。
二、掩飾或隱匿特定犯罪所得之本質、來源、去向、所在、所有
    權、處分權或其他權益者。三、收受、持有或使用他人之特
    定犯罪所得。

洗錢防制法第14條：
有第二條各款所列洗錢行為者，處七年以下有期徒刑，併科新臺
幣五百萬元以下罰金。前項之未遂犯罰之。前二項情形，不得科
以超過其特定犯罪所定最重本刑之刑。

【附表一：罪名及科刑】
編號 罪名及宣告刑 備註 1 丙○○犯三人以上共同詐欺取財罪，處有期徒刑捌月。 如附表二編號1所示犯行。  戊○○犯三人以上共同詐欺取財罪，處有期徒刑捌月。  2 丙○○犯三人以上共同詐欺取財罪，處有期徒刑陸月。 如附表二編號2所示犯行。  戊○○犯三人以上共同詐欺取財罪，處有期徒刑陸月。  

【附表二：告訴人遭詐欺之匯款暨該款項提領情節】

編號 告訴人 詐騙方式 告訴人匯款時間 匯款金額（新臺幣） 告訴人匯入之人頭帳戶 被告丙○○提領時間 被告丙○○提領金額 被告丙○○提領地點 收取贓款之人 證據出處 1（起訴書附表編號1） 甲○○○ 詐欺集團人員於110 年8月5日14時28分許前某時以LINE通訊軟體撥打電話給甲○○○，佯稱為其孫子，需要資金支付票款，而向其借款，致甲○○○陷於錯誤，因而匯款至右欄金額。 110年8月5 日14時28分許 18萬元 中華郵政帳戶000-00000000000000號 110年8月5 日15時18分 6萬元 新北市永安市場捷運站附近ATM提款 戊○○ 1.被告丙○○於本院準備、審理程序之自白（本院卷第125至127、133、139頁） 2.被告戊○○於本院準備、審理程序之自白（本院卷第125至127、133、139頁） 3.證人即告訴人甲○○○於警詢中證述（偵卷第43至44頁） 4.中華郵政(000)00000000000000 號帳戶交易明細（偵卷第47頁） 5.被告丙○○與上游「阿財」之對話翻拍照片（偵卷第55至63頁） 6.扣案金融卡翻拍照片（偵卷第64至68頁） 7.被告戊○○與上游「阿財」之對話翻拍照片（偵卷第69至75頁） 8.扣案現金、手機及金融卡翻拍照片（偵卷第75頁） 9.被告戊○○之自願受搜索同意書、新北市政府警察局刑事警察大隊搜索扣押筆錄及扣押物品目錄表（偵卷第81至85頁、89頁） 10. 被告丙○○之自願受搜索同意書、新北市政府警察局刑事警察大隊搜索扣押筆錄及扣押物品目錄表（偵卷第95至99頁、103 頁） 11. 新北市政府警察局刑事警察大隊110年12月2日新北警刑六字第1104526399號函暨檢附被告丙○○於ATM 提領晝面及帳號（000-0000000000000、000-00000000000000號申請資料（偵卷第161至178頁） 12. 被告丙○○之本院扣押物品清單（本院卷第7至9頁） 13. 被告戊○○之本院扣押物品清單（本院卷第11頁） 14.中華郵政帳號00000000000000號交易明細(本院卷第107頁)       110年8月5 日15時19分 6萬元          110年8月5 日15時20分 3萬元          110年8月6日8時29分 3萬元    2（起訴書附表編號2） 丁○○ 詐欺集團人員於110 年8月6日9 時39分許以LI NE通訊軟體內撥打電話給丁○○，佯稱是其朋友暱稱老大，向其表示需要資金支付票款，而向其借款，致丁○○陷於錯誤，因而匯款至右欄金額。 110年8月6日9時52分許 5萬元 合作金庫帳戶000-0000000000000號 110年8月6 日10時12分 3萬元 新北市南勢角捷運站附近AT M提款  1.被告丙○○於本院準備、審理程序之自白（本院卷第125至127、133、139頁） 2.被告戊○○於本院準備、審理程序之自白（本院卷第125至127、133、139頁） 3.證人即告訴人丁○○於警詢中證述（偵卷第39至41頁） 4.合作金庫帳戶000-0000000000000 號帳戶交易明細（偵卷第49頁） 5.被告丙○○與上游「阿財」之對話翻拍照片（偵卷第55至63頁） 6.扣案金融卡翻拍照片（偵卷第64至68頁） 7.被告戊○○與上游「阿財」之對話翻拍照片（偵卷第69至75頁） 8.扣案現金、手機及金融卡翻拍照片（偵卷第75頁） 9.被告戊○○之自願受搜索同意書、新北市政府警察局刑事警察大隊搜索扣押筆錄及扣押物品目錄表（偵卷第81至85頁、89頁） 10. 被告丙○○之自願受搜索同意書、新北市政府警察局刑事警察大隊搜索扣押筆錄及扣押物品目錄表（偵卷第95至99頁、103 頁） 11. 新北市政府警察局刑事警察大隊110年12月2日新北警刑六字第1104526399號函暨檢附被告丙○○於ATM 提領晝面及帳號（000-0000000000000、000-00000000000000申請資料（偵卷第161至178頁） 12. 被告丙○○之本院扣押物品清單（本院卷第7至9頁） 13. 被告戊○○之本院扣押物品清單（本院卷第11頁） 14.合作金庫商業銀行帳號0000000000000號交易明細(本院卷第113頁)        110年8月6 日10時13分 2萬元    

【附表三：扣案物】
編號 項目名稱 數量 備註 1 合作金庫金融卡(帳號0000000000000號) 1張 毋庸沒收 2 中華郵政金融卡(帳號00000000000000號) 1張 毋庸沒收 3 中華郵政金融卡(帳號00000000000000號) 1張 毋庸沒收  4 中華郵政金融卡(帳號00000000000000號) 1張 毋庸沒收  5 中華郵政金融卡(帳號00000000000000號) 1張 毋庸沒收  6 三星廠牌手機(門號：0000000000號) 1支 被告丙○○所有供本案犯行所用，應予沒收。  7 新臺幣256,000元  其中8萬元發還被害人，其餘由檢察官為適法處理  8 IPHONE-8手機(門號0000000000號) 1支 被告戊○○所有供本案犯行所用，應予沒收。 

【附表四：調解內容】
告訴人 調解內容 丁○○ 被告戊○○願給付告訴人丁○○壹萬伍仟元，自民國111年5月起，於每月最末日以前分其給付貳仟元(最末期應給付之金額為參仟元)，至全部清償為止，如有一期不履行視為全部到期，上開款項應匯入告訴人丁○○指定之金融機構帳戶(中國信託銀行市政分行，帳號000000000000，戶名：丁○○)  被告丙○○願給付告訴人丁○○壹萬伍仟元，自民國111年5月起，於每月最末日以前分其給付貳仟元(最末期應給付之金額為參仟元)，至全部清償為止，如有一期不履行視為全部到期，上開款項應匯入告訴人丁○○指定之金融機構帳戶(中國信託銀行市政分行，帳號000000000000，戶名：丁○○)